【裁判字號】    98,易,494
【裁判日期】    980629
【裁判案由】    恐嚇
【裁判全文】
臺灣臺南地方法院刑事判決               98年度易字第494號
公  訴  人  臺灣臺南地方法院檢察署檢察官
被      告  甲○○
                    號
上列被告因恐嚇案件，經檢察官提起公訴（98年度偵字第4123號）
，本院判決如下：
    主  文
甲○○無罪。
    理  由
一、公訴意旨如附件起訴書所載。
二、惟訊據被告甲○○雖坦承於98年1月20日凌晨0時10分許，以
    0000 000000號行動電話傳簡訊予乙○○所使用之000000000
    0號行動電話，向乙○○稱：「你不接，你會死的很摻（應
    是『慘』之誤）!! 」等事實，然矢口否認有恐嚇之犯行，
    辯稱：伊與告訴人乙○○不常往來，但感情還沒有到達不睦
    的程度，伊曾經多次打電話找乙○○要他處理父親喪葬費用
    ，但一直沒有結果，伊確實有傳送該封簡訊給乙○○，但伊
    是善意勸導乙○○要好好處理父親的喪葬費用，不是要恐嚇
    的意思，且乙○○並沒有心生畏懼，否則怎麼可能跟我在臺
    南一心保齡球館及在我嘉義經營的教養院見面；伊不曾因為
    遺產的問題與乙○○發生爭執，民國91年傷害案件事實上應
    該是互毆云云（見本院卷第12、48、49頁）。
三、按犯罪事實應依證據認定之，無證據不得認定犯罪事實，刑
    事訴訟法第154條第2項定有明文。又檢察官就被告犯罪事實
    ，應負舉證責任，並指出證明之方法，刑事訴訟法第161 條
    第1項定有明文，因此本件檢察官對於被告發送上開簡訊，
    係意在恐嚇加害告訴人乙○○之犯罪事實，應負提出證據及
    說服之實質舉證責任。其所提證據之證明力必須達於使法院
    確信起訴之犯罪事實為真實程度，倘其所提出之證據，不足
    為被告有罪之積極證明，或其闡明之證明方法，無從說服法
    官以形成被告有罪之心證，而有合理懷疑存在者，基於無罪
    推定之原則，即應為被告無罪判決之諭知（最高法院76 年
    台上字第498 6號判例、91年度台上字第5597號、92年度台
    上字第128號、第711號判決意旨可資參照）。本件公訴人認
    被告涉有恐嚇罪嫌，無非以證人乙○○於警訊及偵查中之證
    詞及簡訊照片三張為主要論證，其中證人乙○○於偵查中之
    證述，雖係被告以外之人於審判外之陳述，惟業經具結，且
    本院亦查無該等言詞陳述作成時，有何顯不可信之不適當情
    況，依照同法第159條之1第2項之規定，自得採為本案認定
    事實之證據；至其警訊中之證述，並未與審判中有不符，且
    公訴人復未舉證證明具有特別可信之特別情況，依照第159
    條之2規定，自不得採為本案認定事實之證據。
四、惟查：
(一)、證人丙○○證述於審理中結稱：「（問：是誰跟你接洽我父
    親喪事事宜？）答：是乙○○跟我接洽的；（問：我有無多
    次跟你聯繫喪葬費還沒有給付的事情？）答：有的；（問：
    我是否有跟你說我們家很慚愧我有這樣的弟弟，很抱歉，如
    果我弟弟乙○○不給付喪葬費用時我願意負責？）答：有的
    ；（問：喪葬費用新臺幣21萬元是否應該由乙○○支付？）
    答：因為當時都是乙○○透過我的朋友來找我的，我的部分
    喪葬費用是新臺幣十五萬元，應該是乙○○負責支付。另外
    塔位新臺幣六萬元要由家屬與賣塔位的人接洽；（問：證人
    丙○○你的行動電話是否為0000000000？）答：是的；（問
    ：甲○○有無在98年1月2日下午5時17分許打電話給你？）
    答：我印象中有與被告甲○○通話，通話時間都蠻長的，確
    切的時間我忘記了，是被告父親出殯以後的事情，與通聯紀
    錄上所載的時間（1月2日）大致上相符；（問：那次與被告
    甲○○的通聯內容為何？）答：甲○○與我通電話都是問乙○○有無將喪葬費用付清，我回答沒有，但是乙○○有叫我
    給他一段時間就會處理，我從來沒有向甲○○或乙○○催討
    喪葬費用等語在卷（見本院卷第46、47頁），核予證人即被
    告之妹鄭呂瑞芝於審理中結稱：「（問：父親死亡後乙○○
    是否還有積欠十萬元喪葬費用？）答：有的。我有一次在菜
    市場碰到葬儀社葉小姐，她告訴我乙○○還積欠她十萬元的
    喪葬費用；（問：被告甲○○是否曾經催促乙○○辦理你父
    親的退撫金而有糾紛？）答：因為乙○○積欠喪葬費用急著
    須要錢，退撫金需要大家蓋章才能領，被告甲○○不願意蓋
    章，乙○○催他蓋章要領這筆錢，因為葬儀社是乙○○找來
    的，葬儀社是找乙○○要錢。」等語相符，並有證人丙○○
    證述相符之中華電信98年2月份通話明細清單乙份（按係從
    事業務之人於業務上所須製作之證明文書，本院查無該等文
    書製作人於製作時有何出於非自由意志及故意登載不實之顯
    不可信之情況，依照同法第159條之4第2款之規定，自均得
    採為本案認定事實之證據）附卷足憑（見本院卷第52至55頁
    ）。足見告訴人乙○○於98年1月間確仍積欠丙○○處理其
    父喪葬事宜之費用15萬元未付，其急於催促被告蓋章領取其
    父之退撫金，以供其支付該喪葬費，被告則基於其兄長身份
    ，多次致電丙○○查詢關心其有無支付該喪葬費無訛。是被
    告在98年1月間多次致電告訴人乙○○，亦有上開中華電信
    98 年2月份通話明細清單足資佐證，其辯稱係要求儘速付清
    該費用，即亦合於常情及事理，自足採信。公訴人徒憑告訴
    人乙○○之片面指訴，即遽認定被告係因渠等父親遺產分配
    問題起爭執，而多次致電告訴人乙○○未果，遂傳送上開簡
    訊恐嚇加害告訴人之生命，尚與實情不合，其論據不能成立
    。從而，被告因屢致電告訴人催其償付上開費用未果，傳送
    上開：「你不接，你會死的很摻（應是『慘』之誤）!! 」
    之內容簡訊與告訴人，係一時基於不滿之情緒，詛咒告訴人
    ，如不接其電話，不理其催促速理其父之喪漲費，不善盡人
    子之孝道，將來會死的很慘，其意在規勸告訴人應善盡孝道
    ，以免將來不能獲得善終，在事理上即甚有可能。
(二)、參以證人鄭呂瑞芝於審理中另結稱：「（問：乙○○提出告
    訴後是否要求你轉告我，如果兄弟姊妹蓋章讓他給他領到十
    一萬元（我父親的優惠存款及儲蓄券）就會撤銷告訴？）答
    ：是的，乙○○曾經要求我這轉告甲○○；（問：地檢署起
    訴之後，乙○○有無要求你聯絡我，要求與我在一心保齡球
    館見面，並且開口向我借款十萬元，如果我借他十萬元他就
    願意撤銷告訴？）答：有此事；（問：被告甲○○傳簡訊給
    乙○○說：你不接，會死得很慘，你是否知道此事？）答：
    我是後來才知道的，乙○○告訴我我才知道的，我聽說被告
    甲○○是喝酒之後才會發那通簡訊給乙○○；（問：據你所
    知，被告甲○○傳這封簡訊：你不接，會死得很慘，有無加
    害乙○○的意思？）答：我認為被告甲○○應該是酒後傳的
    簡訊，且字都打錯了，應該沒有加害乙○○的意思，死得很
    慘只是詛咒乙○○，他們兄弟二人本來就相處不和睦」等語
    在卷（見本院卷第26頁），且被告曾與告訴人於98年4月24
    日在嘉義經營之教養院會面，雙方神情自若，告訴人並無恐
    懼之情，亦有照片二張附卷足憑（見本院卷第31頁），苟被
    告所傳送予告訴人之上開簡訊，係意在恐嚇加害告訴人之生
    命，告訴人豈有均無呈現畏懼之心等情參互觀之，足見本件
    被告上開辯解，尚合於常情及事理，足以採信。告訴人之指
    訴，尚有違常情及事理，復乏其他積極證據足資佐證，不足
    採憑。
五、綜上各情參互觀之，自足認檢察官就被告發送上開簡訊，係
    意在恐嚇加害告訴人之構成要件犯罪事實，所舉證據並未達
    於使本院確信為真實程度，仍有合理之懷疑存在，應認被告
    被訴犯罪不能證明，應諭知無罪，以免冤抑。
六、據上論斷，應依刑事訴訟法第301條第1項，判決如主文。
中    華    民    國    98    年    6     月    29    日
                        刑事第十五庭法  官  柯顯卿
以上正本證明與原本無異。
如不服本判決應於收受本判決後10日內向本院提出上訴書狀，並
應敘述具體理由。其未敘述上訴理由者，應於上訴期間屆滿後20
日內向本院補提理由書狀（均須按他造當事人之人數附繕本）「
切勿逕送上級法院」。
                                    書記官  黃鋕偉
中    華    民    國    98    年    6     月    29    日


司法院資訊處製作；財團法人民間司法改革基金會備份。
